臺灣高等法院民事裁定
109年度抗字第492號
抗  告  人  劉錦龍  
上列抗告人因與相對人華大衛間聲明異議事件，對於中華民國10
9年2月14日臺灣新北地方法院108年度事聲字第241號裁定提起抗
告，本院裁定如下： 
    主  文
抗告駁回。
抗告程序費用由抗告人負擔。
    理  由
一、抗告意旨略以：相對人華大衛以原法院106年度訴字第462號
    判決為執行名義（下稱系爭執行名義），聲請對伊為假執行
    ，請求伊遷讓返還新北市○○區○○街00號7樓房屋（下稱系爭
    房屋）。原法院民事執行處司法事務官依職權調查必要證據
    ，判斷系爭房屋係訴外人何佳芳而非伊所占有使用、何佳芳
    非系爭執行名義效力所及之人，因而駁回相對人強制執行之
    聲請。相對人倘認何佳芳係伊之助理，為伊之占有輔助人，
    或與伊有借名登記關係，應就此實體法律關係之爭執，另行
    起訴解決，非得由司法事務官於執行程序為論斷。惟相對人
    對司法事務官之駁回裁定提出異議後，原裁定卻以系爭房屋
    目前是否由伊居住使用、何佳芳是否於系爭執行名義之訴訟
    繫屬前即占有使用系爭房屋等節均有未明，因認司法事務官
    駁回相對人強制執行之聲請不當，並指摘執行程序應調查上
    開實體事項，據以廢棄上開司法事務官之裁定。原裁定顯有
    不當，應予廢棄云云。
二、執行名義為確定終局判決者，除當事人外，對於訴訟繫屬後
    為當事人之繼受人，及為當事人或其繼受人占有請求之標的
    物者，亦有效力。執行名義係命債務人交出不動產而不交出
    者，執行法院得解除債務人之占有，使歸債權人占有，此觀
    強制執行法第4 條之2 、第124 條第1 項前段規定甚明。又
    執行法院就強制執行法第4 條之2 所定執行力之主觀範圍，
    亦即執行名義之執行力所及人之範圍，基於職權探知之旨趣
    ，應依職權為形式上調查事實及必要之證據。故執行名義如
    係命債務人交出不動產，執行法院即應究明該不動產之占有
    現況，及現占有人是否為執行名義之執行力所及之人。
三、原裁定以：原法院106 年度審簡字第2143號刑事簡易判決之
    記載，無從推論何佳芳於系爭執行名義之訴訟繫屬前即已居
    住占有系爭房屋。原法院於108年7月2日至系爭房屋現場執
    行時，由抗告人開門同意入內查看，何佳芳並未在場。衡諸
    常情，抗告人應不會將自家祖先牌位放置於何佳芳承租之房
    屋內，再至該屋祭拜。系爭房屋之出租人、承租人各為相對
    人、抗告人，104年2月2日至105年8月19日之租金亦由抗告
    人以現金存入相對人之銀行帳戶。抗告人並曾於訴訟中主張
    自己為系爭房屋承租人，居住系爭房屋，105年9月間遭社區
    警鈴吵得無法入睡等語，有租約、銀行交易明細、抗告人書
    狀可參。依上開證據形式觀察，抗告人目前是否居住使用系
    爭房屋、何佳芳是否自系爭執行名義之訴訟繫屬前即占有使
    用系爭房屋，非屬系爭執行名義執行力所及等節，均有未明
    ，因而廢棄司法事務官駁回相對人強制執行聲請之裁定，核
    無違誤。且何佳芳是否為抗告人之助理，而屬抗告人占有系
    爭房屋之占有輔助人，或與抗告人有借名登記關係等事實，
    本涉及系爭房屋之占有現況，及現占有人是否為執行名義執
    行力所及之範圍，自應由執行法院調查審認，以確保執行程
    序之合法進行。抗告意旨指摘原裁定不得廢棄司法事務官駁
    回相對人強制執行聲請之裁定，指示執行法院調查上開事項
    ，顯有誤解，自不足採。其抗告為無理由，應予駁回。
四、據上論結，本件抗告為無理由，爰裁定如主文。
中　　華　　民　　國　　109 　年　　4 　　月　　30　　日
                    民事第十六庭  
                        審判長法  官  朱耀平
                              法  官  邱育佩
                              法  官  黃明發 
正本係照原本作成。
本裁定除以適用法規顯有錯誤為理由外，不得再抗告。如提起再
抗告，應於收受送達後10日內委任律師為代理人向本院提出再抗
告狀。並繳納再抗告費新臺幣１千元。
中　　華　　民　　國　　109 　年　　5 　　月　　1 　　日

　　　　　　　　　　　　    　書記官  康翠真